臺灣花蓮地方法院刑事裁定              100年度聲字第691號
聲  請  人  臺灣花蓮地方法院檢察署檢察官
受  刑  人  李進義
上列聲請人因妨害性自主等案件（本院99年度訴緝字第7號），
聲請就其中竊盜罪部分定其易科罰金之折算標準，本院裁定如下
：                
    主  文                                               
李進義所犯夜間侵入住宅竊盜未遂罪，經本院以九十九年度訴緝
字第七號判決所判處之有期徒刑肆月，如易科罰金，以銀元參佰
元即新臺幣玖佰元折算壹日。
    理  由                                               
一、聲請意旨略以：受刑人李進義因竊盜、強制性交等案件，經
    本院以99年度訴緝字第7號（94年度偵字第2533 號）判處有
    期徒刑4月及4年2 月，其中強制性交案件經上訴，由臺灣高
    等法院花蓮分院審理中，竊盜案件則於民國100年11月3日確
    定。因該竊盜案件係最重本刑為5 年以下有期徒刑之罪，且
    受宣告之刑未逾有期徒刑6 月，惟並無諭知易科罰金之折算
    標準，爰依法聲請諭知易科罰金之折算標準等語。
二、按數罪併罰中之一罪，依刑法第41條規定得易科罰金，若因
    與不得易科罰金之他罪併合處罰，結果不得易科罰金時，原
    可易科罰金之刑，即無須為易科罰金之記載，此固經司法院
    大法官釋字笫144 號解釋在案。惟於上揭情形，原得易科罰
    金之罪如先行確定，因判決主文並未記載易科罰金之折算標
    準，被告及檢察官就此部分再行聲請易科罰金，法院自可依
    法為適當之諭知（司法院82廳刑一字第05074 號函同此意旨
    ），換言之，所謂不得諭知易科罰金之折算標準，係指所犯
    數罪已經同一判決且已確定者而言，並不包括數罪之判決已
    分離之情形，故得易科罰金與不得易科罰金各罪，因數罪併
    罰而於同一判決為宣告刑後並定應執行刑時，均未諭知易科
    罰金之折算標準，揆諸前揭說明，並無不合。惟原同一判決
    數罪，得易科罰金之罪先確定，不得易科罰金之罪，仍在上
    訴審理，得易科罰金之罪既與不得易科罰金之罪已分離，不
    屬同一判決且各別確定、未確定，自無與不得易科罰金之罪
    併合處罰之結果而不得易科罰金之情形。又判決如漏未記載
    易科罰金，執行顯有困難者，被告及檢察官均有聲請權，司
    法院院字第1356號亦著有解釋。
三、經查：受刑人李進義因妨害性自主等案件，經本院以99年度
    訴緝字第7 號就夜間侵入住宅竊盜未遂罪部分，判處有期徒
    刑8月，減為有期徒刑4月，就侵入住宅強制性交未遂罪部分
    ，則判處有期徒刑4年2月，上開2罪並定應執行有期徒刑4年
    4月，茲其所犯上開2罪，因其中之侵入住宅強制性交未遂罪
    係不得易科罰金之罪，是併合處罰之結果，本院於諭知上開
    判決時，並未就夜間侵入住宅竊盜未遂罪部分，定其易科罰
    金之折算標準（司法院釋字第144 號解釋文參照），又該夜
    間侵入住宅竊盜未遂罪因未經上訴而於100年11月3日確定，
    侵入住宅強制性交未遂罪則經上訴而於臺灣高等法院花蓮分
    院100年度侵上訴字第37號審理中等情，有本院99 年度訴緝
    字第7號刑事判決、臺灣高等法院被告前案紀錄表各1份在卷
    可參，因夜間侵入住宅竊盜未遂罪與前揭侵入住宅強制性交
    未遂罪部分已分離，即無「得易科罰金之罪，與不得易科之
    他罪合併處罰」之可言，且該夜間侵入住宅竊盜未遂罪係屬
    最重本刑為5 年以下有期徒刑之罪，其所受宣告之刑亦未逾
    有期徒刑6月，依刑法第41條第1項之規定，應為易科罰金折
    算標準之諭知（司法院（71）廳刑一字第1042號函參照）。
    茲聲請人就判決確定之夜間侵入住宅竊盜未遂罪向本院聲請
    裁定諭知易科罰金之折算標準，應予准許。
四、按受刑人行為後，刑法業於民國95年7月1日修正施行（下稱
    修正前刑法，95年7月1日修正施行後之刑法下稱修正後刑法
    ），又本案受刑人李進義所犯夜間侵入住宅竊盜未遂罪及侵
    入住宅強制性交未遂罪及之時間均為94年6月18 日，有上開
    本院99年度訴緝字第7號刑事判決1份附卷可稽，依修正前刑
    法第2條第1項規定：「行為後法律有變更者，適用行為時之
    法律。但行為後之法律有利於行為人者，適用最有利於行為
    人之法律」，本案自應為新舊法比較。再修正前刑法第41條
    第1項規定：「犯最重本刑為5年以下有期徒刑以下之刑之罪
    ，而受6 個月以下有期徒刑或拘役之宣告，因身體、教育、
    職業、家庭之關係或其他正當事由，執行顯有困難者，得以
    1 元以上3元以下折算1日，易科罰金」，而依同法修正前之
    易科罰金折算標準及修正前罰金罰鍰提高標準條例第2 條（
    現已刪除）規定，就其原定數額提高為100倍折算1日，則當
    時之易科罰金折算標準，最高以銀元300元折算1日，經折算
    為新臺幣後，為以新臺幣900元折算為1日；然修正後刑法同
    條則規定：「犯最重本刑為5 年以下有期徒刑以下之刑之罪
    ，而受6個月以下有期徒刑或拘役之宣告者，得以新臺幣1,0
    00元、2,000元或3,000元折算1 日，易科罰金。但確因不執
    行所宣告之刑，難收矯正之效，或難以維持法秩序者，不在
    此限」，經比較結果，因修正前刑法第41條第1 項規定所定
    之最高額折算標準（新臺幣900 元）低於修正後刑法同條項
    規定所定之最低額折算標準（新臺幣1,000 元），是以，修
    正前刑法第41條第1 項規定較有利於受刑人而應以此定本案
    易科罰金之折算標準。
五、依刑事訴訟法第220條，修正前刑法第41條第1項前段，裁定
    如主文。
中    華    民    國   100    年    11    月    21    日
                  刑事第一庭    法  官  施建榮
上列正本證明與原本無異。
如對本裁定不服，應於送達後5 日內，向本院提出抗告狀（應抄
附繕本）。
中    華    民    國   100    年    11    月    24    日

                                書記官